【裁判字號】    89,上訴,1659
【裁判日期】    891018
【裁判案由】    違反槍砲彈藥刀械管制條例
【裁判全文】
台灣高等法院台中分院刑事判決                  八十九年度上訴字第一六五九號
    上  訴  人
    即  被  告  乙○○
右上訴人因違反槍砲彈藥刀械管制條例案件，不服台灣南投地方法院中華民國八十九
年六月十五日第一審判決（民國八十八年度訴字第一六一號，起訴案號：台灣南投地
方法院檢察署民國八十八年度偵字第九六一號），提起上訴，本院判決如左：
    主      文
原判決撤銷。
乙○○未經許可，持有可發射子彈具有殺傷力之改造手槍，處有期徒刑貳年，併科罰
金新台幣伍拾萬元，罰金如易服勞役，以罰金總額與陸個月之日數比例折算。扣案之
改造四五手槍壹枝（槍枝管制編號：0000000000號）、具有殺傷力之子彈
壹顆、火藥貳包（含包裝塑膠袋共重約陸點捌公克）、武士刀壹把，均沒收。
    事      實
一、乙○○於民國八十七年七、八月間某日，受楊吉銘之託代為保管一包物品，嗣因
    楊吉銘亡故遲未取回上開物品，乙○○遂於八十八年二月五日將之打開，始發覺
    內有改造四五手槍一枝（槍枝編號：0000000000號）、子彈三顆（鑑
    定時試射二顆，餘一顆）、武士刀一把、火藥二包（含包裝塑膠袋共重約六點八
    公克），乙○○即自該時起未經許可持有具殺傷力之上開槍、彈、刀械、火藥；
    嗣於八十八年二月九日下午九時五十分許，其攜帶右揭槍彈、刀械，乘坐由潘建
    華（另行審結）所駕駛之ＲＷ〡八八四一號汽車（查獲時懸掛ＦＲ〡二四一九號
    車牌），為警在南投縣國姓鄉○○路○段二二０號前臨檢時被查獲，並自乙○○
    隨身皮包中扣得上開槍彈、武士刀一把，及查詢車號為失竊汽車後，始查悉上情
    。
二、案經內政部警政署水上警察隊第三警察隊報請台灣南投地方法院檢察署檢察官偵
    查起訴。
    理      由
一、訊據被告乙○○對於未經許可持有具殺傷力之上開槍、彈、刀械、火藥，固不否
    認，惟辯稱：伊於八十八年二月五日打掃時發現楊吉銘所寄放之物係槍彈等物，
    查獲當日係欲前往楊吉銘住處近河邊丟棄槍彈云云。惟查，警察查獲時，係自被
    告乙○○隨身皮包內查獲，且被告乙○○自承於八十八年二月五日即已發覺槍彈
    係犯罪行為，為何至八十八年二月九日仍隨身攜帶，又上開槍彈除改造手槍外，
    尚有工具乙批，重量非輕，若果係如被告乙○○所辯係欲丟棄，何以未就近在其
    台中縣住處丟棄，反攜至國姓鄉丟棄，顯見被告所辯與事實不符，殊不足採。且
    扣案之改造四五手槍一枝（槍枝編號：0000000000號），係以仿ＣＯ
    ＬＴ廠半自動手槍製造之玩具手槍換裝土造金屬槍管改造而成，機械性能良好，
    可擊發適用子彈，認具殺傷力；子彈二顆均係制式口徑０‧３８吋子彈（彈底標
    記均為WINCHESTER 38SPL），採樣一顆試射，可擊發，認具殺傷；又制式子彈一
    顆，認係制式口徑９MM子彈（彈底標記為GECO 9MMK），經試射，可擊發，認具
    殺傷力，亦經內政部刑事警察局鑑定在案，有該局八十八年二月二十三日刑鑑字
    第一四八一七號鑑驗通知書附卷可按。而武士刀一把，經台灣南投地方法院檢察
    署檢察官勘驗結果，刀身長二十四公分，刀柄十一公分，刀身鋼鐵材職，刀峰銳
    利，核與圖示武士刀之圖例相符，此有勘驗筆錄及相片二紙在卷可稽，復有扣案
    之火藥二包（含包裝塑膠袋共重約六點八公克）及改造工具等物可資佐證，事證
    明確，被告犯行應堪認定。
二、(一)核被告乙○○所為，係犯槍砲彈藥刀械管制條例第十一條第四項之未經許可持
    有可發射子彈具有殺傷力之改造手槍罪、同條例第十二條第四項之未經許可持有
    子彈罪、同條例第十三條第四項之未經許可持有彈藥之主要組成零件罪、同條例
    第十五條第一款、第二款之未經許可於夜間在公共場所攜帶刀械罪。公訴人認被
    告所犯同條例第十五條第一款、第二款之未經許可於夜間在公共場所攜帶刀械罪
    ，係犯同條例第第十四條第三項之未經許可持有刀械罪，尚有未洽，起訴法條應
    予變更。又按火藥為炸彈、爆裂物之主要組成零件，被告乙○○未經許可持有火
    藥之部分，公訴人漏未敘及被告涉有槍砲彈藥刀械管制條例第十三條第四項之未
    經許可持有彈藥之主要組成零件罪，附此說明。(二)被告乙○○一行為同時持有其
    他可發射子彈具殺傷力之改造手槍、子彈、彈藥之主要組成零件、及刀械，係一
    行為觸犯上開數罪名，屬想像競合，應依刑法第五十五條規定，從較重之未經許
    可持有可發射子彈具殺傷力之改造手槍罪處斷。(三)所犯上開未經許可持有手槍及
    攜帶刀械罪二罪間，公訴人認係數罪，惟上開槍彈、刀械係置於一包裝內，屬一
    行為，應認係裁判上一罪之想像競合犯關係，公訴意旨容有誤會。(四)原審對被告
    論罪科刑，固非無見，惟：就被告所犯槍砲彈藥刀械管制條例條例第十五條第
    一款、第二款之未經許可於夜間在公共場所攜帶刀械罪，原審未變更檢察官起訴
    法條，已有未洽。有殺傷力之子彈三顆，於鑑定時已試射二顆，所餘有殺傷力
    者僅一顆，原審竟諭知沒收三顆子彈，亦有未合。被告之上訴固無理由，惟原判
    決既有上開可議之處，即應由本院將原判決撤銷改判。(五)爰審酌被告因施用毒品
    案件，現正在戒治中，有卷附被告全國前案紀錄表一件在卷可稽，其持有之槍、
    彈、火藥、刀械為數不少等一切情狀，量處如主文所示之刑，並諭知罰金易服勞
    役之折算標準。(六)扣案之改造四五手槍一枝（槍枝編號：0000000000
    ）、試射後所餘之子彈一顆及武士刀一把、火藥二包（含包裝塑膠袋共重約六點
    八公克），係屬違禁物，應依刑法第三十八條第一項第一款宣告沒收。至扣案之
    改造工具一批，非違禁物，亦非被告乙○○所有供犯罪所用之物，爰不為沒收之
    諭知。
三、據上論斷，應依刑事訴訟法第三百六十九條第一項前段、第三百六十四條、第二
    百九十九條第一項前段、第三百條，槍砲彈藥刀械管制條例第十一條第四項、第
    十二條第四項、第十三條第四項、第十五條第一款、第二款，刑法第十一條前段
    、第四十二條第三項、第五十五條、第三十八條第一項第一款，罰金罰鍰提高標
    準條例第二條，判決如主文。
本案經檢察官甲○○到庭執行職務。
中      華      民      國    八十九    年      十      月      十八    日
                                  台灣高等法院台中分院刑事第八庭
                                        審判長法  官  羅  得  村
                                              法  官  古  金  男
                                              法  官  林  輝  煌
右正本證明與原本無異。
如不服本判決，應於判決送達後十日內向本院提出上訴狀，其未敘述理由者，應於提
出上訴狀後十日內向本院補提理由書，並按他造當事人之人數提出繕本。
                                              書記官  劉  恒  宏
中      華      民      國    八十九    年      十      月      十九    日
附錄：
槍砲彈藥刀械管制條例
第四條
  本條例所稱槍砲、彈藥、刀械如下︰
  一  槍砲︰指火砲、肩射武器、機關槍、衝鋒槍、卡柄槍、自動步槍、普通步槍、
      馬槍、手槍、鋼筆槍、瓦斯槍、麻醉槍、獵槍、空氣槍、魚槍、改造模型槍及
      其他可發射金屬或子彈具有殺傷力之各式槍砲。
  二  彈藥︰指前款各式槍砲所使用之砲彈、子彈及其他具有殺傷力或破壞性之各類
      炸彈、爆裂物。
  三  刀械︰指武士刀、手杖刀、鴛鴦刀、手指虎、鋼（鐵）鞭、扁鑽、匕首（各如
      附圖例式）及其他經中央主管機關公告查禁，非供正當使用具有殺傷力之刀械
      。
  前項第一款、第二款槍砲、彈藥，包括其主要組成零件。但無法供組成槍砲、彈藥
  之用者，不在此限。
  槍砲、彈藥主要組成零件種類，由中央主管機關公告之。
第十一條
  未經許可，製造、販賣或運輸第四條第一項第一款所稱其他可發射金屬或子彈具有
  殺傷力之各式槍砲者，處五年以上有期徒刑，併科新台幣一千萬元以下罰金。
  未經許可，轉讓、出租或出借前項所列槍砲者，處三年以上十年以下有期徒刑，併
  科新台幣七百萬元以下罰金。
  意圖供自己或他人犯罪之用，而犯前二項之罪者，處無期徒刑或七年以上有期徒刑
  ，併科新台幣一千萬元以下罰金。
  未經許可，持有、寄藏或意圖販賣而陳列第一項所列槍砲者，處一年以上七年以下
  有期徒刑，併科新台幣七百萬元以下罰金。
  第一項至第三項之未遂犯罰之。
第十二條
  未經許可，製造、販賣或運輸子彈者，處一年以上七年以下有期徒刑，併科新台幣
  五百萬元以下罰金。
  未經許可，轉讓、出租或出借子彈者，處六月以上五年以下有期徒刑，併科新台幣
  三百萬元以下罰金。
  意圖供自己或他人犯罪之用，而犯前二項之罪者，處三年以上十年以下有期徒刑，
  併科新台幣七百萬元以下罰金。
  未經許可，持有、寄藏或意圖販賣而陳列子彈者，處五年以下有期徒刑，併科新台
  幣三百萬元以下罰金。
  第一項至第三項之未遂犯罰之。
第十三條
  未經許可，製造、販賣或運輸槍砲、彈藥之主要組成零件者，處三年以上十年以下
  有期徒刑，併科新台幣七百萬元以下罰金。
  未經許可，轉讓、出租或出借前項零件者，處一年以上七年以下有期徒刑，併科新
  台幣五百萬元以下罰金。
  意圖供自己或他人犯罪之用，而犯前二項之罪者，處五年以上有期徒刑，併科新台
  幣一千萬元以下罰金。
  未經許可，持有、寄藏或意圖販賣而陳列第一項所列零件者，處六月以上五年以下
  有期徒刑，併科新台幣三百萬元以下罰金。
  第一項至第三項之未遂犯罰之。
第十四條
  未經許可，製造、販賣或運輸刀械者，處三年以下有期徒刑，併科新台幣一百萬元
  以下罰金。
  意圖供自己或他人犯罪之用，而犯前項之罪者，處六月以上五年以下有期徒刑，併
  科新台幣三百萬元以下罰金。
  未經許可，持有或意圖販賣而陳列刀械者，處一年以下有期徒刑、拘役或新台幣五
  十萬元以下罰金。
  第一項及第二項之未遂犯罰之。
第十五條
  未經許可攜帶刀械而有下列情形之一者，處二年以下有期徒刑︰
  一  於夜間犯之者。
  二  於車站、埠頭、航空站、公共場所或公眾得出入之場所犯之者。
  三  結夥犯之者。
                                                                        Ｋ


司法院資訊處製作；財團法人民間司法改革基金會備份。
